【裁判字號】    97,易,555
【裁判日期】    980115
【裁判案由】    詐欺
【裁判全文】
臺灣嘉義地方法院刑事判決               97年度易字第555號
公  訴  人  臺灣嘉義地方法院檢察署檢察官
被      告  乙○○
上列被告因詐欺案件，經檢察官提起公訴（97年度偵緝字第334
號、97年度偵字第4882號），本院判決如下：
    主  文
乙○○犯詐欺取財罪，貳罪，均累犯，各處有期徒刑參月、肆月
，如易科罰金，均以新臺幣壹仟元折算壹日。應執行有期徒刑陸
月，如易科罰金，以新臺幣壹仟元折算壹日。
    犯 罪 事 實
一、乙○○曾因妨害兵役案件，經本院以93年度簡字第185號判
    決判處有期徒刑5月確定，再以96年度聲減字第801號裁定減
    刑為有期徒刑2月又15日，甫於民國96年9月9日執行完畢出
    監。猶不知悔改，竟意圖為自己不法之所有，於96年11月間
    在網站上刊登販售電腦主機之虛偽訊息，誘使有意購買電腦
    主機之戊○○與其聯絡，並陷於錯誤而於96年11月29日下午
    1時19分許，匯款雙方約定之價金新臺幣（下同）1萬元至乙○○所申設之嘉義玉山郵局局號0000000、帳號0000000號帳
    戶，而乙○○詐得前揭匯款後即避不見面。乙○○復另行起
    意，於96年12月間在網站上刊登販售電腦螢幕之虛偽訊息，
    誘使有意購買電腦螢幕之己○○透由其弟丁○○與乙○○聯
    絡，並陷於錯誤而於96年12月5日匯款雙方約定之價金2千6
    百元至上開乙○○所申設之郵局帳戶，而乙○○詐得前揭匯
    款後亦避不見面。
二、案經臺北市政府警察局士林分局報請臺灣士林地方法院檢察
    署呈請臺灣高等法院檢察署令轉及臺中縣警察局霧峰分局報
    請臺灣臺中地方法院檢察署呈請臺灣高等法院檢察署令轉臺
    灣嘉義地方法院檢察署檢察官偵查起訴。
    理  由
一、按被告以外之人於審判外之陳述，經當事人於審判程序同意
    作為證據，法院審酌該言詞陳述或書面陳述作成時之情況，
    認為適當者，亦得為證據。當事人、代理人或辯護人於法院
    調查證據時，知有第159條第1項不得為證據之情形，而未於
    言詞辯論終結前聲明異議，視為有前項之同意，刑事訴訟法
    第159條之5定有明文。查本件認定事實所援引具傳聞性質之
    言詞或書面證據，關於證據能力，提示當事人均對之表示無
    意見，亦未於本案言詞辯論終結前聲明異議，而本院審酌該
    等審判外陳述作成當時之過程、內容、功能等情況綜合判斷
    ，認具備合法可信之適當性保障而具證據能力，得採為認定
    事實之基礎，合先敘明。
二、訊據被告乙○○固坦承其申設之郵局帳戶，曾收到告訴人戊○○於96年11月29日下午1時19分匯款之1萬元，以及於96年
    12月間在網站上刊登販售電腦螢幕之訊息，與丁○○約定好
    交易之細節後，其申設之上開郵局帳戶收到己○○於96年12
    月5日匯款之2千6百元等事實，惟矢口否認有何詐欺取財之
    犯行，辯稱：伊並未與告訴人戊○○交易電腦主機，當時係
    伊工作地點之常客「阿正」向伊借上開郵局帳戶接收親戚之
    匯款，伊已將匯入之1萬元交與「阿正」，至與丁○○交易
    之電腦螢幕，亦已在嘉義縣民雄鄉吳鳳技術學院前當面交付
    云云。
三、經查：
  (一)被告上開犯罪事實，業經證人即告訴人戊○○與證人己○○
    、丁○○於本院審理中證述綦詳，告訴人戊○○證稱：當初
    係在「超頻者天堂」網站上看到出售電腦主機之訊息，一開
    始係用電子郵件聯絡交易，後因賣方在網頁上表示不常上網
    ，希望以0000000000號電話聯絡，伊便撥打電話與賣方聯絡
    ，電話中賣方表示名叫乙○○，伊將談定之價金1萬元匯至
    被告乙○○郵局帳戶後，並未收到電腦主機才報警等語（見
    本院卷第138頁至第141頁）；證人己○○證述：伊係將需求
    告訴丁○○，由丁○○上網洽談，有用電子郵件及撥打0987
    之電話號碼與賣方聯絡，並自伊帳戶匯款2千6百元至上開被
    告乙○○郵局帳戶，但後來沒有收到電腦螢幕，賣方手機都
    關機，一直聯絡不到對方，就沒有下文了等語（見本院卷第
    50頁至第51頁）；證人丁○○證稱：當時係家裡需要電腦，
    由己○○出錢，伊上網去看，在「超頻者天堂」網站上看到
    出售電腦螢幕之訊息，撥打電話與賣方聯絡後，約定含運費
    共2千5百元或2千6百元，但匯款至上開被告乙○○郵局帳戶
    後，一直沒有收到貨，之後再打電話聯絡，賣方就沒有接或
    關機了，後來再上網找其他賣家買電腦螢幕，並約定要當面
    交易，就在臺中交易成功等語明確（見本院卷第54頁至第58
    頁）。而被告亦自承：確有在「超頻者天堂」網站上刊登出
    售電腦主機、螢幕之訊息，伊使用之行動電話門號係000000
    0000號，有與丁○○交易電腦主機，其申設之郵局帳戶有收
    到告訴人戊○○、己○○上開各該匯款等情無誤（見本院卷
    第44頁至第48頁），足認證人即告訴人戊○○、己○○、丁○○上開所證應堪採信。
  (二)被告固辯稱係出借上開郵局帳戶予「阿正」接收親戚匯款1
    萬元云云，然告訴人戊○○當時係在「超頻者天堂」網站上
    看到出售電腦主機、價金1萬元之訊息，經與賣方聯絡後，
    賣方在網站上回覆：「來電0000000000，不常上網，所以電
    話通知我比較知道. 謝謝」等情，有告訴人戊○○於偵查中
    所提出之上開相關網頁列印資料附卷可稽（見臺灣士林地方
    法院檢察署97年度偵字第5314號偵查卷宗－以下稱5314號偵
    卷－第17頁至第20頁），而告訴人嗣亦撥打0000000000號電
    話與賣方聯絡交易事宜，已如上述，倘確有「阿正」之人欲
    向告訴人行騙，則在無法預料受騙之人將於何時撥打電話聯
    絡之情形下，「阿正」豈有可能要求受騙之人撥打自稱不知
    情之被告所使用之0000000000號行動電話聯絡交易事宜，徒
    增東窗事發之風險，是被告上開所辯顯不合理。且被告亦無
    法指出證明之方法或調查之途徑，供本院審酌是否確有所稱
    「阿正」之人，自難認其所辯屬實。再由告訴人戊○○係在
    被告自承有刊登出售電腦主機之「超頻者天堂」網站上，見
    到出售之訊息，且賣方要求以被告所使用之行動電話門號聯
    絡，經告訴人聯絡賣方於電話中表示名叫乙○○，嗣並匯款
    1萬元至被告上開郵局帳戶等諸多跡證均指向被告觀之，本
    件在「超頻者天堂」網站上刊登訊息及與告訴人戊○○聯絡
    交易之人，應係被告無誤，被告所稱之「阿正」，應係被告
    臨訟杜撰之人無疑。
  (三)被告另辯稱已在嘉義縣民雄鄉吳鳳技術學院前當面交付電腦
    螢幕與買方云云，然為證人己○○、丁○○所否認，已如上
    述，且本件證人己○○、丁○○本不認識被告，並無任何糾
    紛，自無甘冒偽證罪之風險，誣指被告犯罪之理。況證人己○○本因受騙金額非鉅，自認倒楣，並未報警，係因告訴人
    戊○○報警處理後，經追查始得知己○○亦有受騙等情，有
    偵訊筆錄1份在卷可考（見臺灣嘉義地方法院檢察署97年度
    偵字第4882號偵查卷宗－以下稱4882號偵卷－第13頁），顯
    見己○○、丁○○本無追究被告刑責之意，益證渠等上開所
    證應無誣陷被告之情形。反觀被告倘確遭證人己○○、丁○○誣陷，理應據理力爭，甚或指控渠等誣告或偽證，然其卻
    於本院審理中賠償證人己○○、丁○○2千6百元，有附帶民
    事起訴狀及本院調解筆錄各1份存卷可查（見本院卷第67頁
    、第68頁），所為顯違常情。衡諸上開情節，自應認證人己○○、丁○○上開所證被告並未交付所交易之電腦螢幕可採
    ，被告上開所辯與常情及事實不符，顯係卸責之詞，委不足
    採。
  (四)此外，並有被告申設之上開嘉義玉山郵局局號0000000、帳
    號0000000號帳戶之開戶資料、交易明細查詢單、臺新銀行
    轉帳交易明細表（見5314號偵卷第10頁至第13頁、第21頁）
    、己○○申設之郵局帳戶存摺內頁交易紀錄影本（見本院卷
    第63頁至第64頁）及被告所有之嘉義玉山銀行存摺、提款卡
    、印章扣案可佐。本件事證明確，被告犯行洵堪認定。
四、核被告所為，均係犯刑法第339條第1項之詐欺取財罪。其上
    開二罪，犯意各別，行為互殊，應予分論併罰。又被告所稱
    之「阿正」，應係被告臨訟杜撰之人，已如前述，公訴意旨
    認被告與「阿正」及所屬詐騙集團成員就上開犯行為共同正
    犯，尚有誤會。又被告曾因妨害兵役案件，經本院以93年度
    簡字第185 號判決判處有期徒刑5 月確定，再以96年度聲減
    字第801 號裁定減刑為有期徒刑2 月又15日，甫於96年9 月
    9 日執行完畢出監，有卷附臺灣高等法院被告前案紀錄表可
    查，其於受徒刑之執行完畢後，5 年以內故意再犯本件有期
    徒刑以上之罪，均為累犯，應依法各加重其刑。爰審酌被告
    犯後否認犯行未見悔意、犯罪之動機、目的、手段、對被害
    人產生之損害、業與己○○達成民事和解、高職畢業之智識
    程度、目前在營造廠工作、已離婚、有2 個小孩、經濟狀況
    還過得去等一切情狀，分別量處如主文所示之刑，且定其應
    執行之刑，併均諭知易科罰金之折算標準。
五、公訴意旨另以：被告與「阿正」及所屬詐騙集團成員，共同
    基於意圖為自己不法所有之犯意聯絡，由不詳成員在網路上
    佯稱拍賣物品或網友借款為由，要求丙○○匯款，致丙○○
    陷於錯誤，於96年12月1日以其中國信託銀行帳戶轉帳2千元
    至上揭被告之帳戶內，因認被告此部分所為亦涉犯刑法第33
    9條第1項之詐欺取財罪云云。然據被告辯稱：當時係友人甲○○向丙○○借貸，並向伊借用帳戶供丙○○匯款之用，伊
    並未詐騙丙○○等語，核與證人甲○○於本院證稱：伊之前
    在網路遊戲中曾向網友丙○○表示要裝顯示卡，丙○○說要
    幫伊，不是要借貸，是要直接送伊2千元解決顯示卡的問題
    ，伊就向被告借用帳戶讓丙○○匯款等語相符（見本院卷第
    96頁），且據證人丙○○於本院審理中證述：當時玩網路遊
    戲，有一玩家網路名稱是甜柔心（按指證人甲○○），表示
    要網路配備，伊就匯2千元過去，是要無償資助，並不是借
    貸等語屬實（見本院卷第106頁至第107頁），堪認被告上開
    所辯非虛，被告應未對丙○○行騙。此外，復查無其他積極
    證據足資證明被告有何公訴意旨所指之此部分犯行，基於無
    罪推定原則，此部分原應為被告無罪之諭知，惟公訴意旨認
    此部分若成立犯罪與前揭論罪科刑部分具有一罪之關係（見
    本院卷第144頁），本院就此部分即不另為無罪之諭知，附
    此敘明。
據上論斷，應依刑事訴訟法第299條第1項前段，刑法第339條第1
項、第47條第1項、第41條第1項前段、第2項、第51條第5款，刑
法施行法第1條之1第1項、第2項前段，判決如主文。
本案經檢察官郭志明到庭執行職務。
中    華    民    國    98    年    1     月    15    日
                  刑事第四庭  審判長法  官  蔡憲德
                                    法  官  許兆慶
                                    法  官  吳育霖
以上正本證明與原本無異。
如不服本判決應於收受判決後10日內向本院提出上訴書狀，並應
敘述具體理由；其未敘述上訴理由者，應於上訴期間屆滿後20日
內向本院補提理由書（均須按他造當事人之人數附繕本）「切勿
逕送上級法院」。告訴人或被害人如對於本判決不服者，應具備
理由請求檢察官上訴，其上訴期間之計算係以檢察官收受判決正
本之日期為準。
中    華    民    國    98    年    1     月    15    日
                                    書記官  林美芳
附錄本案論罪科刑法條：
中華民國刑法第339條（普通詐欺罪）
意圖為自己或第三人不法之所有，以詐術使人將本人或第三人之
物交付者，處5年以下有期徒刑、拘役或科或併科1千元以下罰金
。
以前項方法得財產上不法之利益或使第三人得之者，亦同。
前二項之未遂犯罰之。


司法院資訊處製作；財團法人民間司法改革基金會備份。
